臺灣臺北地方法院交通事件裁定　　　　　　九十年度交聲字第三八○號
　　異議人即
　　受處分人　　合運交通股份有限公司
　　代表人　　　高陳瓊青
　　代理人　　　李俊宏
右列受處分人因違反道路交通管理處罰條例案件，對於交通部公路局台北區監理所，
所為之處分（原處分案號：如附件），聲明異議，本院裁定如左：
        主      文
原處分均撤銷。
        理      由
一、按交通違規事件裁罰案件，性質上屬於交通行政主管機關本於職權就公法上具體
    事件所為之決定而對外直接發生法律效果之單方行政行為，參酌行政法院五十六
    年度判字第八一號判例意旨「本件原告行為時尚在舊所得稅法施行期間，實體上
    固應適用舊法，但被告官署稽徵程序係開始於現行所得稅法令公布施行以後，程
    序上即應適用新法」，本件道路交通管理處罰條例雖於民國九十年一月十七日公
    布修正，於同年六月一日施行，依行政「實體從舊，程序從新」原則，尚無比較
    新舊法之問題，而本件行為時法為修正前之舊法，核先敘明。次按，本條例關於
    車輛所有人之處罰，如應歸責於車輛駕駛人者，處罰車輛駕駛人，同條例第八十
    五條第二項定有明文。
二、本件原處分機關認受處分人即異議人合運交通股份有限公司（下稱合運公司）所
    有之車號ＦＨ－一六三號之貨運曳引車，自八十七年九月六日至八十八年十二月
    十三日，經警當場舉發超載（第二十九條第一項第一款）、牌照污穢不清（第十
    四條第三款）、未帶行照行駛（第十四條第二款）、擅自增減變更原規格設備或
    損壞不予修復（第十六條第一項第二款）或牌照吊扣期間行駛（第十二條第一項
    六款）等違規共計一百零九件，依道路交通管理處罰條例第六十四條規定逕行裁
    決（裁決書案號如附件所示）。
三、本件依聲明異議意旨略以：受處分人只是名義上為車輛之所有人，實際上該車輛
    之所有人為簡錫義，因此簡錫義在外違規遭取締之情事，受處分人不知，直到接
    獲裁決書始知情況嚴重等語。經查：
（一）、受處分人分別於九十年三月十五日、三月十六日、三月二十七日收受如附件
        之裁決書，並於同年四月三日向原處分機關申訴之，是該申訴應可認定係對
        原處分不服所為之異議。又依「程序從新」之原則，受處分人不服道路交通
        管理處罰條例第八條所定主管機關所為之處罰者，得於接到裁決書之翌日起
        二十日內，向管轄地方法院聲明異議，是本件應未逾聲明異議之法定期間。
（二）、受處分人所有之上開曳引車，有前揭違規事實，業據員警當場舉發，並為駕
        駛人簡錫義、林添福、陳義明簽收屬實，此有附卷內各件違規舉發單及裁決
        書可稽；次查受處分人與簡錫義於八十六年八月二十三日訂有「汽車貨運業
        接受個別經營者（寄行）委託服務契約」，且簡錫義因駕駛之車號ＦＨ－一
        六三號曳引車，違反廢棄物清理法，為台灣彰化地方法院以該車為簡錫義所
        有，且供犯罪之用宣告沒收。此有台灣彰化地方法院八十九年度訴字第四六
        ○號判決書附卷可稽。是受處分人辯稱該車實際是簡錫義所有，其靠行營運
        ，受處分人無法得知其在外之違規行為，堪信為真。次依受處分人所違反如
        前所述之規定，固係處分車輛所有人，惟依同條例第八十五條第二項規定關
        於車輛所有人之處罰，如應歸責於車輛駕駛人者，處罰車輛駕駛人。而揆諸
        前揭說明，本件應有事實足認可歸責於駕駛人之事由，是原處分機關，在前
        述情形下，遽對受處分人裁處罰鍰，應有可議之處，自應由本院將原處分撤
        銷，由原處分機關詳為審究後，另為適法之處分。
四、據上論斷，應依道路交通案件處理辦法第二十條，裁定如主文。
中      華      民      國    九十一    年     四     月    三十   日
                                      臺灣臺北地方法院交通法庭
                                           法  官  劉  嶽  承
右正本證明與原本無異。
如不服本裁定，應於裁定送達後五日內向本院提出抗告狀。
                                          書記官    江虹儀
中      華      民      國    九十一    年     五     月    二    日
附件：
北監六字第裁：40-6478、00-00000、00-00000、00-00000、00-00000、00-0000
              00-00000、00-000000、00-000000、00-00000、00-00000、
              00-000000、00-00000、00-00000、00-00000、40-1489、00-000000
              00-000000、00-00000、00-00000、00-00000、00-00000、00-000
              00-000000、00-00000、00-000000、00-00000、00-000000
              00-000000、40-2028、00-000000、00-000000、00-000000、
              00-00000、00-000000、00-000000、40-5446、00-00000、00-00000
              00-00000、00-0000000、00-000000、00-00000、00-000000
              00-00000、00-000000、00-000000、00-000000、00-00000、
              00-000000、00-00000、00-000000、00-000000、00-000000
              00-0000、00-00000、00-00000、40-4339、00-000000、00-0000
              00-00000、40-1099、00-000000、00-00000、00-0000000、
              00-000000、00-00000、00-000000、00-000000、40-744、
              00-0000000、00-000000、00-000000、00-0000000、00-000000
              00-0000000、00-000000、00-000000、00-0000000、00-000000
              00-000000、00-000000、00-000000、00-00000、00-00000、
              00-0000000、00-000000、00-0000000、00-00000、00-000000
              00-0000000、00-0000000、00-000000、00-000000、00-00000
              00-00000、00-0000000、00-0000000、00-0000000、00-000000
              00-000000、00-000000、00-000000、00-000000、00-0000000
              00-0000000、00-000000、00-0000000、00-00000。
